【裁判字號】    90,上易,934
【裁判日期】    900717
【裁判案由】    傷害
【裁判全文】
臺灣高等法院高雄分院刑事判決                      九十年度上易字第九三四號
    上  訴  人
    即  被  告  乙○○
右上訴人因傷害案件，不服台灣高雄地方法院九十年度易字第二００號中華民國九十
年三月二十三日第一審判決（起訴案號：台灣高雄地方法院檢察署八十九年度偵字第
二三八九二號），提起上訴，本院判決如左：
    主  文
上訴駁回。
    事  實
乙○○之父與甲○○素有債務糾紛，甲○○原承諾將於民國八十九年十月五日清償新
台幣（下同）五萬元，惟屆期未清償，乙○○乃於八十九年十月九日致電甲○○，詢
問甲○○何以未匯款，雙方因而發生爭執，乙○○遂於八十九年十月九日下午三時許
，前往高雄市前鎮區○○○路六八八號「世貿廣場」與甲○○理論，雙方又因債務問
題及先前在電話中談話之內容起爭執，乙○○乃以手指指著甲○○稱：「你憑什麼不
還錢？」，甲○○亦以手撥開乙○○之手指，二人因而各基於傷害之故意，相互拉扯
扭打，致甲○○受有頭部擦傷約三×一公分、右手擦傷約○‧五×○‧五公分、右手
前臂擦傷約一×０‧五公分之傷害，乙○○亦受有頭部外傷血腫等傷（甲○○犯傷害
罪部分，業經原審判處拘役四十日確定在案）。
案經甲○○訴由高雄市政府警察局前鎮分局報請臺灣高雄地方法院檢察署檢察官偵查
起訴。
    理  由
一、訊據上訴人即被告乙○○固坦承於右揭時地，因債務問題與告訴人甲○○發生爭
    執，進而相互拉扯之事實，惟矢口否認有傷害犯行，辯稱：當天我是要去拿回我
    的錢，我打電話給甲○○，他口出惡言，我去世貿廣場找他，他先挑釁，我很生
    氣，用手指著甲○○，甲○○把我的手打掉，衝過來要打我，我就把他抱住，因
    為沒有站好，所以我們二人都倒在地上，甲○○對我拳打腳踢，我沒有還手，直
    到許靜宜小姐來勸阻，我們才分開，我沒有打甲○○，甲○○應該是碰撞到週邊
    設備擦傷的云云。經查：
(一)告訴人甲○○因遭被告毆打，致受有頭部擦傷約三×一公分、右手擦傷約○‧五
    ×○‧五公分、右手前臂擦傷約一×０‧五公分之傷害等情，業經告訴人甲○○
    指述綦詳，並有高雄市立民生醫院八十九年十月九日高市民診字第○六六四七號
    驗傷診斷書一紙附卷可稽，而被告遭告訴人甲○○毆打，致受有頭部外傷血腫等
    傷，亦經被告指訴不移，並有高雄榮民總醫院八十九年十月九日診斷證明書一份
    在卷可參。
(二)被告及告訴人甲○○雖均否認有出手毆打對方之行為，然被告及告訴人對於雙方
    因債務問題發生爭執，進而互有身體上之接觸，且均倒臥於地之事實均不否認，
    而證人許靜宜於偵查中亦證稱：乙○○和我進去找甲○○，乙○○看到甲○○就
    質問錢何時要還？剛剛在電話中罵我三字經是何意？甲○○就回說老子還不還錢
    是我的事，他們彼此站立很近互視，乙○○質問甲○○憑什麼不還錢，並用手指
    著甲○○，甲○○就舉手擋掉乙○○的手，乙○○怕甲○○有不利舉動，就抱住
    甲○○倒在地上，他們二人相互扭動拉扯，我在旁見狀就叫他們二人不要打，之
    後他們就爬起來，後來我看見他們二人手上都有擦傷等語（見偵查卷八十九年十
    二月二十二日訊問筆錄），足見被告與告訴人確有相互拉扯之行為，且於拉扯後
    ，雙方均受有傷害。
(三)被告乙○○所受之傷害為頭部外傷血腫、左前臂多處挫傷、右小指指端挫傷、左
    胸挫傷、背部挫傷，有高雄榮民總醫院八十九年十月九日診斷證明書可參，被告
    受傷之部分包括頭部、胸部、背部、手臂，顯非僅因二人於拉扯中碰撞其他物品
所致，衡情告訴人應有毆打被告，從而，被告辯稱：遭告訴人甲○○毆打受傷等
    情，應堪採信。
(四)告訴人甲○○所受之傷害為頭部擦傷約三×一公分、右手擦傷約○‧五×○‧五
    公分、右手前臂擦傷約一×一‧五公分，有高雄市立民生醫院八十九年十月九日
    高市民診字第○六六四七號驗傷診斷書一紙可佐，倘如被告所述，僅將告訴人甲
    ○○抱住並雙雙倒地，則告訴人甲○○應無受有前開傷害之可能，被告在與告訴
    人甲○○拉扯之過程中亦有出手毆打告訴人甲○○之行為，應堪認定。被告所辯
    ，不足採信。事證明確，被告犯行堪以認定。
二、核被告乙○○所為，係犯刑法第二百七十七條第一項傷害罪。原審法院依據刑法
    第二百七十七條第一項、第二條第一項前段、修正後第四十一條第一項，罰金罰
    鍰提高標準條例第一條前段、第二條規定，並審酌被告乙○○因債務問題與告訴
    人甲○○發生爭執，竟即出手毆打告訴人甲○○成傷，惟念其應係催討債務心切
    ，一時失慮所致，且告訴人甲○○所受傷害甚輕等一切情狀，量處拘役二十日，
    並說明刑法第四十一條已於九十年一月十日經總統公布施行，並於同年月十二日
    生效，該條規定：「犯最重本刑為五年以下有期徒刑之刑之罪，而受六個月以下
    有期徒刑或拘役之宣告，因身體、教育、職業、家庭之關係或其他正當事由，執
    行顯有困難者，得以一元以上三元以下折算一日，易科罰金。但確因不執行所宣
    告之刑，難收矯正之效，或難以維持法秩序者，不在此限。」、「併合處罰之數
    罪，均有前項情形，其應執行之刑逾六月者，亦同」，被告乙○○所犯傷害罪，
    係三年以下有期徒刑之罪，且科處拘役之刑，共犯罪時間雖在上開條文修正生效
    前，然依刑法第二條第一項前段規定，行為後法律有變更者，原則上適用裁判時
    之法律，復經新舊法比較結果，新修正之條文對於易科罰金之條件有利於行為人
    ，故依刑法第二條第一項前段規定，被告所宣告之刑，應依新修正之刑法第四十
    一條第一項規定，諭知如易科罰金之折算標準。原判決認事用法核無不合，量刑
    亦稱妥適，被告上訴意旨否認犯罪，空言指摘原判決不當，為無理由，應予駁回
    。
三、被告經合法傳喚，無正當之理由，未於審判期日到庭，爰不待其陳述，逕行判決
    。
據上論斷，應依刑事訴訟法第三百六十八條、三百七十一條，判決如主文。
本案經檢察官陳新慶到庭執行職務。
中        華        民        國  九  十年    七    月      十七    日
                        臺灣高等法院高雄分院刑事第六庭
                                  審判長法官  王憲義
                                        法官  張意聰
                                        法官  范惠瑩
右正本證明與原本無異。
不得上訴。
                                      書記官  馬蕙梅
中        華        民        國  九  十    年    七    月      十九    日
本件論罪科刑法條：
刑法第二百七十七條第一項
傷害人之身體或健康者，處三年以下有期徒刑，拘役或一千元以下罰金。
                                                                  Ａ


司法院資訊處製作；財團法人民間司法改革基金會備份。
